### Contactar

flavioportilla@gmail.com

www.linkedin.com/in/flavioportilla (LinkedIn)

### Aptitudes principales

Human Resources
Talent Management
Strategic Planning

### Languages

English (Full Professional)
Portuguese (Professional Working)
Español (Native or Bilingual)

### Certifications

Certificado de Participación (Autor) Programa de Formación de Competencias Docentes

### Honors-Awards

Premios Presidente F15-Categoría Orientación al Cliente

MBA graduado con Alta Distinción & Valedictor

Gran Premio Facultad de Economía

Medalla Filantrópica del Guayas

Mejor Práctica de Diversidad e Inclusión de Género

### **Publications**

Venciendo la viveza del ratón

Cuando el tiempo para buscar trabajo parece haber terminado

Evasión Fiscal (A) y (B)

When the time for job-seeking seems over: The perceived effects of ageism on career opportunities amongst job-seekers in Ecuador

PRONACA: Asegurando sostenibilidad en el abastecimiento mediante negocios inclusivos

# Flavio Portilla Remache

HR Business Partner en Nestlé

Guayaquil, Guayas, Ecuador

### Extracto

Guiar a la gente en organizaciones rentables y sostenibles es mi propósito de vida.

Apasionado por la gente y con estudios en Psicología y
Administración. He acumulado experiencia en procesos claves como
especialista, así como Business Partner para áreas comerciales
donde viví una de las fusiones más grandes en la historia del
consumo masivo. Mi principal fortaleza es asegurar que el negocio
cuente con el soporte y foco requerido para lograr sus resultados,
pensando cómo desde el rol de Recursos Humanos, se puede
agregar valor, generar confianza y resolver los temas de fondo que
le quitan el sueño al cliente interno.

## Experiencia

Nestlé

HR Business Partner febrero de 2022 - Present (7 meses)

Quito

Responsable de dar soporte y acompañamiento a las Unidades de Negocio Locales de Nestlé Ecuador (Lácteos & Bebidas, Café, Confites y Culinarios), los Negocios Globales de Purina y Cereales (CPW) en Ecuador, y al área de Servicios Estratégicos de Comunicación y Marketing.

ESPAE Graduate School of Management - ESPOL Profesor Asociado & Líder Curricular (Área: Gente & Organización) enero de 2012 - Present (10 años 8 meses)

Guayaquil, Ecuador

Facilitador y Consultor en Competencias Blandas

Profesor en programas de maestría y consultor en proyectos de Educación Ejecutiva en tópicos como: Trabajo en Equipo, Liderazgo, Comunicación Gerencial, Negociación y Manejo de Conflictos y Metodologías de Aprendizaje Participativo. Líder del rediseño curricular de las materias relacionadas con Gestión de Personas y Equipos en todos los programas de maestría.

Negocios Industriales Real Nirsa, S.A HR Business Partner enero de 2020 - febrero de 2022 (2 años 2 meses) Ecuador

Responsable de la toma de decisiones en procesos de gestión de personas en la división de Ventas Locales y sus áreas Corporativas (Total: 300 empleados a nivel nacional)

- Identifiqué los perfiles y competencias requeridas por el nuevo modelo de operación, que conllevó a la renovación del 64% de líderes y 55% de frente de línea a nivel nacional.
- Lideré el manejo de las relaciones laborales con las audiencias impactadas por cambios, realizando comunicaciones y alineaciones a nivel contractual sin disrupción al negocio.
- Lidere el proceso de staffing de los perfiles requeridos en áreas corporativas de la división de acuerdo con la nueva estrategia comercial con la definición de bandas salariales en función del mercado.

10 años 9 meses

HR Business Partner
marzo de 2017 - enero de 2019 (1 año 11 meses)
Guayaquil

Cervecería Nacional

Subsidiria de AB InBev en Ecuador, con 2.000 colaboradores a nivel nacional y facturación anual de US\$ 750MM. (www.cervecerianacional.ec). AB InBev es el grupo cervecero más grande del mercado, con más de 400 marcas vendidas en más de 100 ciudades y 200,000 empleados a nivel mundial.

People Business Partner responsable de todos los procesos y métricas de gestión de gente en el equipo comercial y logístico de la Regional Sur (55% de nuestro volumen de ventas), así como las áreas de apoyo central a la estrategia de Ventas (Trademarketing, Cuentas Claves, Televentas, Tech Sales y Revenue Management & PPM). Total: 700 colaboradores a nivel nacional.

Principales Logros:

- Anclaje de nueva cultura organizacional durante primer año de transición, obteniendo el segundo mejor nivel de engagement (94%) a nivel regional (Colombia, Perú y Ecuador).
- Diseño e implementación del plan de cambio del nuevo blueprint (estructura) comercial en Ecuador así como el nuevo modelo de servicio regional (600 personas impactadas), sin disrupción al negocio.
- Diseño del pipeline de carrera para el área de Ventas (primer país en formalizar un career path en la región).

Gerente de Talento Humano septiembre de 2014 - febrero de 2017 (2 años 6 meses) Ecuador

Responsable de 3 procesos claves de gestión de personas: Atracción, desarrollo y desempeño. Esto incluye evaluación de potencial, psicometría, identificación y retención de High Talents y planes de sucesión. He desarrollado iniciativas como swap, homeoffice y flextime.

Durante la combinación con ABI: Encargado de liderar la transición a centros de expertos de los procesos de Selección, Talento, Entrenamiento y Comunicaciones Internas.

#### Principales Proyectos:

- Diversidad e Inclusión (foco en balance de género): Diseño de plan de cambio que incluyó identificación de barreras organizacionales y en mindset de mujeres. Se crearon entrenamientos para mujeres y Line Managers, campañas de comunicación interna y externa, análisis de LTO y lobby con Universidades.
- Percepción de oportunidades de carrera: Diseño campaña "Mitos y verdades de Carrera". Encuesta de percepción de meritocracia. Manual de Atracción para Hiring Managers, Diseño de entrenamientos para Line Managers.
   Rediseño de política de Atracción (eliminando zonas grises)
- Mejora de eficiencias en fábrica de selección (+1,000 procesos/año):
   Definición de controles y Ways of working para aumentar productividad de reclutadores. Automatización del screening en posiciones claves de alta rotación mediante encuesta de fit cultural.

### **Principales Logros**

o Incremento en participación de mujeres total compañía (21% al 24%); nivel operativo (16% al 20%). Campaña "Rompiendo Paradigmas" generó 167K en free press y fue ganadora del 2do lugar como mejor práctica de diversidad e

inclusión en el concurso "El Talento no tiene Género" realizado por Women for Women Ecuador.

- o Fortalecimiento en percepción de oportunidades de carrera (2014: 54% verdes, 9% rojos; 2016: 76% verdes, 0% rojos).
- o Mejora eficiencias fábrica: Productividad (+40% procesos con mismos recursos), Ineficiencias (35% al 6% de procesos anulados), Tiempos (-53% en posiciones críticas ventas operativas; -33% en vacantes profesionales hacia arriba).

HR Business Partner octubre de 2012 - agosto de 2014 (1 año 11 meses) Guayaquil

Responsable por todos los procesos y métricas de Recursos Humanos en:

- Funciones Centrales (Trademarketing, Servicios de Ventas & Distribución y Televentas), área Comercial Guayaquil y Mercadeo (desde abril hasta agosto 2014)
- Mercadeo y el área comercial de la región Costa y Oriente (desde octubre 2012 hasta marzo 2014)
- Encargado del diseño de nueva estructura en Mercadeo y plan de manejo del cambio, lo cual incluyó la atracción de talento para posiciones Directivas y Gerenciales.
- Implementación de programa "Meaningful Jobs" para equipos en la región Costa, obteniendo los siguientes logros:
- Calificación excelente en el factor "Mi representante de RRHH me ayuda a resolver mis problemas laborales".
- Diseño y ejecución de proyecto para mejora de condiciones de trabajo a través de la implementación de cafeterías en 14 bodegas a nivel nacional.
- Fortalecimiento de procesos de selección para mejorar percepción del criterio "Tengo oportunidades de avanzar en mi carrera" a nivel de equipo comercial operativo y mandos medios (número de promociones 2012: 1, 2013: 14).
- Diseño e implementación de propuestas de mejora en herramientas de trabajo en bonos de movilización y equipos de comunicación del equipo comercial.
- Soporte en la implementación del nuevo modelo de servicio comercial en la región Costa y Oriente.

- Crecimiento del 1,6% del volumen y 100% de clientes en las zonas implementadas.
- Ganador Reconocimiento Premios Presidente Categoría "Orientación al cliente"

Gerente de Comunicaciones Internas diciembre de 2010 - septiembre de 2012 (1 año 10 meses) Guayaquil-Ecuador

Responsable de la efectividad y oportunidad de la comunicación organizacional mediante la administración de medios internos y eventos corporativos liderados por el Presidente.

- Diseño e implementación de estrategia de comunicación del plan de negocios.
- Comprensión de la estrategia obtuvo un 97% de calificación a nivel nacional.
- Ejecución de 7 "town meetings" logrando 95% de cobertura de personal en provincias.
- Soporte a la estrategia del negocio asegurando una comunicación positiva y abierta.
- Jornada de Alineación Organizacional con Presidente y Top 50 (reportes directos de VPs) calificada con un 91% en comprensión de prioridades del negocio.
- Impulso del programa "Indagación Apreciativa" a través de Jornadas de Liderazgo. Efectividad evaluada como "Alta" por el 95% de los participantes.
- Promoción de proyectos estratégicos e iniciativas del negocio a través de medios internos
- Fortalecimiento de Cultura Ética y programas de Responsabilidad Social Corporativa.
- Soporte en comunicación interna durante periodo de crisis.

### Change Management Lead mayo de 2009 - diciembre de 2010 (1 año 8 meses) Guayaquil-Ecuador

Proyecto global de implementación de SAP (front, middle & back office).

Responsable de identificación de impactos y planes de comunicación & engagement. Posición con reporte local y regional. Audiencia impactada: Toda la organización y personal externo (1,142 personas).

Human Resources Trainee (Programa High Talents) mayo de 2008 - mayo de 2009 (1 año 1 mes) Guayaquil-Ecuador

- Líder del equipo encargado del diseño de procesos del área (Entrenamiento, Selección, Compensaciones, Bienestar Social).
- Soporte en el diseño y contenido de boletines informativos y campañas comunicacionales. Administrador de resultados de encuesta de clima organizacional.
- Facilitador en procesos de despliegue de metas.
- Participación en proyectos de cultura organizacional relacionados con liderazgo y engagement (propuesta de liderazgo considerada "benchmarking").
- Promotor del uso de casos en procesos de selección (escritor de temas varios: Liderazgo, Comunicación, etc.).
- Promotor de reunión de Trainees para evaluar programa (pioneros a nivel regional)

INCAE Business School Investigador & Gerente de Proyecto julio de 2007 - abril de 2008 (10 meses) Managua-Nicaragua

Fundada en 1964, ha sido calificada consistentemente en los últimos años como la mejor Escuela de Negocios de América Latina y ha obtenido el reconocimiento de ser parte de las 10 mejores Escuelas de Negocios del mundo (www.incae.edu)

Responsable del nuevo Centro de Empresarialismo y apoyo en proyectos de investigación.

- Búsqueda, selección y asesoría a emprendedores interesados en participar en el proyecto - Aumento de 1 a 5 emprendedores (83% capacidad) a pesar de no ofrecer capital semilla (principal interés de los emprendedores en Nicaragua)
- Generación de free press en revistas locales dirigidas al segmento target del proyecto.
- Redacción de casos y artículos en temas relacionados con Ética y Empresarialismo.

#### CODISA

Consultor Alineamiento Organizacional noviembre de 2006 - enero de 2007 (3 meses)

Ciudad de Guatemala-Guatemala

Trabajo de consultoria en la distribuidora más grande de Guatemala

Consultor en temas de Alineamiento organizacional en el proceso de toma de pedido (Ventas, Bodega, Despacho, Facturación).

• Encargado de evaluar controles informáticos para evitar problemas con fill rate (se implementaron cambios en módulo de administración del inventario).

### SRI

4 años 1 mes

Responsable de Planificación noviembre de 2004 - enero de 2006 (1 año 3 meses) Guayaquiil/Quito-Ecuador

Auditor Tributario & Supervisor noviembre de 2003 - octubre de 2004 (1 año) Guayaquil

Responsable de Facilidades de pago enero de 2003 - octubre de 2003 (10 meses) Guayaquil

Fedatario Fiscal & Responsable de Denuncias enero de 2002 - diciembre de 2002 (1 año)
Ecuador

#### LIPAGLI S.A:

Oficial de Crédito y Cobranzas noviembre de 2001 - diciembre de 2001 (2 meses) Guayaquil

MATEX Spain del Ecuador Responsable de Sucursal noviembre de 2000 - mayo de 2001 (7 meses) Guayaquil

# Educación

University of Liverpool

Master in Organisational and Business

Psychology, Psychology (2016 - 2019)

**INCAE Business School** 

Master in Business Administration (M.B.A.), Énfasis en Marketing · (2006 - 2007)

Penn State University
Change Management and Organizational Development

Certificate · (2015 - 2015)

Diplomado Comunicación Estrategica con énfasis en Publicidad · (2009 - 2009)

Universidad Del Pacifico - Ecuador Diplomado, Gestión de Recursos Humanos · (2009 - 2009)